【裁判字號】    93,重訴,932
【裁判日期】    950929
【裁判案由】    損害賠償
【裁判全文】
臺灣臺北地方法院民事判決             93年度重訴字第932號
原      告  正峰工業股份有限公司
                        巷十九.
法定代理人  丙○○
訴訟代理人  羅翠慧律師
複代理人    林奕秀律師
訴訟代理人  朱子慶律師
被      告  蘭記股份有限公司
法定代理人  甲○○
訴訟代理人  蔡順雄律師
複代理人    曹詩羽律師
            簡嘉宏律師
上列當事人間請求損害賠償事件，本院於九十五年九月五日言詞
辯論終結，判決如下：
    主  文
原告之訴及假執行之聲請均駁回。
訴訟費用由原告負擔。
    事實及理由
一、原告方面：
（一）緣原告於民國（下同）90年2月5日向被告訂購20,000個「
      12VHID  Ballast」電子安定器（以下簡稱HID），單價為
      美金43.5元，總價為美金870,000元（原證1），雙方約定
      原告先於同年2月15日開立總價30％之即期支票作為訂金
      （原證2），合計新台幣（下同）8,352,000元，於產品確
      認後再開立另外70％價金之即期信用狀支付。其後，原告
      再向被告訂購6,000個電子安定器，單價為1,392元，於同
      年10月間開立信用狀予被告。被告自90年5月19日起總計
      出貨21,246個，原告實收20,599個。原告於買受被告HID
      後，進行組裝成HID商品並販售給客戶，其中販售給訴外
      人日本BOSCH K.K公司（下稱BOSCH公司）者，總計出貨
      17,230個HID安定器。
（二）被告於90年5月19日開始陸續交貨之初，雙方約定按業界
      慣例僅就部分進行抽驗，即每500件抽10件作環境測驗，
      並未進行全檢，經抽檢後再予以組裝並出貨予客戶，主要
      客戶即為BOSCH公司。然自90年7月陸續出貨後，即因被告
      所製造之HID品質不良，致使BOSCH公司於同年8月即有客
      戶退貨情形，自9月時再增加11組安定器退貨，該公司只
      得將退回之HID再退給原告公司，原告即將該情轉告被告
      要求改善其生產品質，然被告於同年10月12日所交予原告
      共計1,413pcs電子安定器卻經抽檢50件發現其中7件有不
      正常現象，不良率高達14％，原告遂於同月19日由訴外人
      胡新民代表原告公司邀集被告公司法定代理人甲○○等人
      於原告公司會議室，協議更改前揭抽驗之檢查方式，改由
      訴外人邁科絡公司進行全檢，並隨即將前揭被告於90 年
      10月12日交貨之安定器（1,413pcs）進行全檢，被告於該
      次會議亦同意支付原告關於全部檢測之工資，同意繼續供
      貨以因應BOSCH公司之訂單，而該筆安定器經全檢判定確
      有漏膠、冒煙、閃爍等嚴重瑕疵，總計有155個不良品，
      不良率高達10％以上，原告再度要求被告應改善其出貨品
      質。
（三）被告後於90年10月25日交貨之2,297pcs電子安定器，經原
      告全檢後發現有其中仍有高達約1,400pcs電子安定器有下
      列現象：安定器及高壓盒溢膠、穩定點流過高（大於4.2A
      ）、點燈不亮、點燈冒煙、點燈閃滅等情形，訴外人胡新
      民即將該全檢結果於90年11月2日作成報告書通知被告，
      並於該報告書結語謂：「1.本批安定器、高壓盒灌膠未乾
      現象甚為嚴重，導致點燈或燒機時有冒煙或電線被燒毀，
      有行車安全顧慮，請貴公司確實作好品質管制及要求，尤
      其是即將出貨2,600pcs，應再全面檢查（尤其膠未乾）。
      2.本批2,297pcs已比照10月19日協議模式請正峰公司作85
      ℃2hr常溫點燈全檢檢測及燒機1hr檢查，所需全檢測試工
      資由貴公司支付。」，訴外人胡新民即於同日下午5點30
      分以電話告知被告「本批2,297pcs灌膠後以自然乾（無烘
      烤）所致全批退貨」。
（四）惟BOSCH公司於期間仍陸續收到客戶之退貨並均退給原告
      並要求賠償，該公司就其中91年1月2日76pcs之退貨亦提
      出詳細之不良檢測報告1份，並於91年5月9日以電子郵件
      來函直接告知因系爭安定器品質有問題該公司將停止對外
      銷售，並通知原告停止出貨；同年6月間，再因系爭HID
      品質不良率過高致其商品及商譽嚴重受損，該公司正式決
      定退出日本HID業界，並對其客戶所有尚未販售之HID商品
      暨原告組裝於其上之燈泡全面進行回收並全數退回給原告
      ，總計退給原告13,470個HID電子安定器，並要求原告賠
      償伊貨款損失、運費以及銷毀等費用美金2,518,930.62元
      ，約83,124,710元（以新台幣兌美金1：33匯率計算）。
（五）被告應負民法第360條物之瑕疵擔保損害賠償責任部分：
    1.被告交付之系爭安定器欠缺被告保證之品質:
      依兩造於90年2月5日簽立之訂購單備註欄第3項第3點所載
      ：「品質保證出貨後2年內，任何品質不良供應商必須負
      責賠償」，可見被告對系爭安定器應有2年保固保證責任
      。今參酌原證4及原證13，BOSCH公司將原告販售之貨品退
      貨之期間均在被告出貨予原告之2年保固期間內。又BOSCH
      公司退貨原因乃係被告交付之安定器之瑕疵所致，顯見被
      告所給付之安定器顯有瑕疵，欠缺被告所保證之品質。
    2.原告並無違反民法第356條檢查通知之義務:
      如前所述，被告就系爭安定器負有2年之保固責任，顯見
      雙方簽約當時均知系爭安定器之瑕疵非通常檢查可得發現
      。且由被告提出之被證11，此份函文係於西元2001年6月
      12日交貨之初，雙方共同尋求檢測模式之過程中留下之結
      論。由該函文之記載可知，原告於90年6月當時之技術確
      實未能即時檢測發現安定器之瑕疵。故系爭安定器之瑕疵
      ，非通常檢查即可發現。又於原告與被告另案93年度上字
      第661號請求貨款訴訟中，訴外人胡新民於91年6月28 日
      證稱：「…一般檢驗是經過抽樣檢查，僅點燈測試，若發
      現抽樣有問題，則需較長時間檢驗，約2小時點燈測試。
      本件因為先前即發現有瑕疵故係全部檢驗。」
    3.因此造成原告之損害:
    (1)系爭HID商品最後1筆出貨予BOSCH公司時間為91年11月14
      日，在此期間被告因懷疑原告有自行研發生產安定器，遂
      自行詢問BOSCH公司有無使用原告生產安定器，經該公司
      於西元2001年11月26日發函予被告指出：「在此刻只有蘭
      記公司的安定器是唯一准予發表的產品，其他供貨者或工
      廠的產品都必須獲得BOSCH特別的檢查和測試。整個狀況
      會在12月3日（西元2001年）與正峰公司清楚討論，但我
      們的政策是明顯的堅持在蘭記公司的產品，」。是BOSCH
      公司已明確說明，其所收受之貨品上所使用之安定器至少
      於西元2001年12月3日前均系被告所生產之產品，而系爭
      HID商品出貨至BOSCH公司之最後一筆貨品在90年11月14日
      ，係在西元2001年12月3日前，顯見原告銷售至BOSCH公司
      之貨品因其上安定器品質不良遭致退貨者，均為被告出售
      予原告之安定器。況系爭瑕疵安定器上均載有流水編號，
      且被告於90年度訴字第2419號給付貨款案件中，對系爭安
      定器上流水編號為被告所貼者，並無爭執。
    (2)BOSCH公司退貨予原告確係因系爭安定器有瑕疵。蓋原告
      提出之原證15中原告主張損害賠償責任之7筆退貨，均因
      系爭安定器之瑕疵而遭退貨。其瑕疵為何，均經BOSCH公
      司檢測並提出檢測結果，上開BOSCH公司提出之退貨書信
      資料經原告持往BOSCH公司蓋印證明確為其所出具並經認
      證。況兩造間為系爭安定器瑕疵問題，於90年10月19 日
      召開會議商討系爭安定器檢測及瑕疵問題，於上揭會議中
      ，原告將BOSCH公司之16件退貨（即原證15之第3筆退貨）
      交予被告，請其就該退貨之安定器作不良品檢測報告，被
      告自行檢測該筆退貨之安定器不良原因為：IC損壞、突波
      吸收器暴掉、電晶體燒毀、厚膜IC故障等，並提出解決方
      案以改善其品質。又對照被告同年於8月10日對11件退貨
      之不良品檢測報告（即原證15之第1筆退貨），顯見被告
      對原告因系爭安定器之瑕疵遭BOSCH公司退貨一事，知之
      甚詳。
    (3)據原證6所載，兩造間於90年5月12日尚未出貨之時，雙方
      業已約定所有被告交付之安定器均委託邁科鉻公司就每50
      0件抽檢10件作環境測試。是所有檢驗報告當然由邁科鉻
      公司出具，且雙方已合意由邁科鉻公司檢驗，則應受此一
      合意之拘束。且被告於先前交貨時從未有爭執邁科鉻公司
      檢驗之公正客觀性，惟事後安定器出現瑕疵致原告受有損
      害之際，始就邁科鉻公司檢驗報告為爭執，顯見被告為逃
      避責任，濫為指摘。
    (4)綜合上述，原告確有因被告出售之系爭HID安定器生有瑕
      疵而遭BOSCH公司退貨而受有賠償BOSCH公司貨款損失，運
      費及銷毀費用之損害。
    4.原告損害額之計算（以原證16退貨索賠明細表為據）：
    (1)第1筆及第3筆退貨之損害賠償（即BOSCH公司請求原告返
      還產品之貨款），賠償方式會計科目上以扣除「應收帳款
      」清償之。第一筆退貨之求償金額為美金2,027.09元，第
      3筆退貨求償金額為美金2,342.3 4元，共計美金4,369.43
      元。再觀原證12及原證22之第4B頁電子郵件書信資料上第
      一段記載：「Debt note for products c laims Aug-Sep
      claim-US$4,369.43 We already receive d the debt
      note from you…。」，足證原告已清償BOSC H公司第1筆
      及第3筆退貨向原告請求美金4,369.43元之損害賠償。
    (2)第4筆退貨之損害賠償，賠償方式會計科目上同樣以扣除
      「應收帳款」為清償，金額為美金11,655.8。觀原證12
      及原證22之第4B頁電子郵件書信資料上第2段記載：「Oct
      -D ec claim-US$11,655.8 0 Please send thedefective
       products debt to us th isweek.A fter wepass thede
      bt note to our account ing dept…」，足證原告已給
      付BOSCH公司第4筆退貨向原告請求之損害補償金。
    (3)其餘6至10筆退貨部分，BOSCH公司共求償美金2,352,253.
      63元（原證16、12之第10C頁）。原告與BOSCH公司為退貨
      請求損害賠償相關事宜，於西元2003年2月7日召開會議，
      會議中BOSCH公司陳明，於上揭會議召開前業已收到原告
      清償退貨損害賠償之美金1,043,427.75元，並將原告陸續
      賠償之金額為總結算，經會算原告尚積欠BOSCH公司退貨
      賠償金額美金1,172,206.38元。會議中原告及BOSCH公司
      協議剩餘之賠償金額部分，50％需於西元2003年2月15日
      到期支付，其他50％應於西元2003年3月15日到期支付（
      原證23）。嗣後，原告已遵照會議結論，將尚積欠之款項
      全部賠償，由原證24BOSCH公司通知林淑美小姐（Carol）
      之電子郵件書信上所載：「Thanks for your all arrang
      ement for the payment.I have confirmed that all pa
      yments for the defects in 2002 was done.」明確指出
      ，原告業已賠償BOSCH公司所有退貨求償之損害賠償金。
    (4)又運費損失及BOSCH公司退貨產品之運回費用，參酌原證
      17電子郵件明載：「安定器因品質問題，我們接受自BOSC
      H K.K退回安定器並確認JF負責產品成本及運費。…，並
      由我方（即原告）處理所有退運安排來代替運費之支付」
      可知原告因系爭安定器之瑕疵遭BOSCH公司退貨，經BOSCH
      公司請求，需負責因此對該公司所造成之成本及運費損失
      。故原告與BOSCH公司達成協議，同意由原告處理所有退
      運事宜以代賠償BOSCH公司因退貨造成之運費損失。顯見
      ，BOSCH公司有因系爭安定器之瑕疵將原告之販售之產品
      予以退貨，並對原告求償因退貨所致之運費損失。
    (5)綜合上述，原告確實因被告出售之系爭安定器生有瑕疵而
      遭BOSCH公司退貨而請求原告賠償貨款損失、運費及銷毀
      費用美金2,518,930.62元，約合83,124,710元（以新台幣
      兌美金1:33匯率計算）。
（六）原告依民法第227條不完全給付之規定，請求被告損害賠
      償責任部分：
    1.被告未依債之本旨提出給付:
      原告於買受被告交付之系爭安定器後，即進行組裝成HID
      商品，自90年7月陸續販售出貨予BOSCH公司，豈料自同年
      8月起遭BOSCH公司以系爭安定器有瑕疵而予以退貨。又兩
      造間於90年10月19日召開會議將BOSCH公司之16件退貨交
      予原告請其為不良品之檢測報告，顯見被告對其出售予原
      告之安定器生有瑕疵完全知曉。且由邁科絡公司檢驗結果
      ，被告所交付之安定器多有瑕疵。顯見係可歸責於被告之
      事由未依契約之本旨為給付致為不完全給付。
    2.被告未依債之本旨提出給付，為可歸責於被告之事由，並
      致原告受有損害:
      原告向被告訂購系爭安定器屬種類之債。則被告給付予原
      告符合中等品質之安定器，即無瑕疵之安定器，始為符合
      債之本旨之給付。然被告交予原告之安定器生有瑕疵，被
      告之給付顯然未符民法第200條規定意旨。因此，於種類
      之債中，被告未給付符合中等品質之貨物，係可歸責於債
      務人之事由為不完全給付。是被告給付予原告之安定器顯
      有瑕疵，係可歸責於被告致為不完給付之債務不履行，並
      因系爭安定器有瑕疵遭BOSCH公司退貨受有賠償BOSCH公司
      貨款損失、運費及銷毀費用之損害，經BOSCH公司求償美
      金2,518,930.62元，約83,124,710元。
    3.原告因被告交付原告之系爭安定器，於契約成立後，顯然
      因可歸責被告發生瑕疵，未能依契約之本旨對原告為給付
      ，致原告受有損害，原告本得於民法第227條之規定請求
      不完全給付之損害賠償責任。並同時該當於民法第360 條
      之物之瑕疵擔保責任，原告得據此請求不履行之損害賠償
      責任。原告訴之聲明之訴訟標的為請求權競合之關係。為
      此訴請擇一為原告有理由之判決，以保權益。
（七）本件請求因系爭HID安定器之瑕疵遭BOSCH公司退貨請求賠
      償而起訴被告損害賠償之金額與原告於另案台灣高等法院
      93 年度上字第661號中就BOSCH公司退貨請求賠償之部分
      提出抵銷抗辯之金額並無重疊：
    1.原告於被告向其請求貨款之給付之93年度上字第661號案
      件中，就被告向原告請求給付之貨款，原告主張因被告製
      造系爭安定器生有瑕疵遭原告之客戶正晴百貨股份有限公
      司（下稱正晴公司）及BOSCH公司退貨並向原告請求運費
      、貨款等費用，原告因此遭受利潤損失共計5,017,355. 1
      6元。因此，原告於該案件中，爰引民法第359條及第354
      條第1項之規定，解除與被告間之買賣契約，因此向被告
      請求應返還當初訂購支付之價金。
    2.至於本案，原告因系爭安定器之瑕疵，主張被告為不完全
      給付之債務不履行及物之瑕疵擔保責任不履行之損害賠償
      ，爰引民法第227條及民法第360條之規定，向被告請求賠
      償因遭BOSCH公司退貨而向原告求償造成原告受有損害。
      原告於93年度上字第661號案件之主張，係當初原告向被
      告訂購系爭安定器之買賣價金，為解除契約後，買賣雙方
      互相負有回復原狀之義務。而本案中係主張遭BOSCH公司
      退貨求償之損害賠償，與93年度上字第661號案件中抵銷
      抗辯主張之請求權基礎完全不同，為不相同之請求，既為
      不同之請求權基礎，所請求之金額當然無相互重疊，並無
      民事訴訟法第400條第2項之適用。
（八）綜上所述，被告應就系爭品質不良之HID電子安定器及原
      告因此所受之損害負起損害賠償責任，總計83,124,710元
      ，今原告先就其中BOSCH公司退貨部分進行求償（即原證
      15退貨索賠統計表第1項至第10項）：
    1.90年9月3日：求償安定器11個，金額美金551.55元。
    2.90年11月2日：求償安定器28個，金額美金3,949.4元。
    3.90年11月12日：求償安定器16個，金額美金2,256.8元。
    4.91年1月10日：求償安定器76個，金額美金10,719.8元。
    5.91年1月18日：求償安定器89個，金額美金12,553.45元。
    6.91年5月21日：求償安定器1,509組即3,018個，金額美金
      212,844.45元。
    7.91年6月26日：求償安定器442組即884個，金額美金62,34
      4.1元。
    9.91年10月31日：求償安定器635組即1270個，金額美金89,
      566.75元。
    10.91年12月21日：求償安定器206組即412個，金額美金29,0
      56.3元。
    以上退貨部分合計美金424,842.6元，相當於14,019, 805.8
    元（以新台幣兌美金1：33匯率計算）。
（九）訴之聲明：
    1.被告應給付原告14,019,806元，及自起訴狀繕本送達之日
      起至清償之日止，依年息5％計算之利息。
    2.訴訟費用由被告負擔。
    3.原告願供擔保請准宣告假執行。
二、被告則以：
（一）關於民法第360條之瑕疵擔保損害賠償責任部分：
    1.被告交付予原告並經被告收領之貨物無瑕疵：
    (1)原告所出售與日本BOSCH公司之定器係其自行製造者：
    被告產品型號：D2S BALLAST（5228-D2S-02），原告售予
      BOSCH公司型號：5228-D2S-01（HID-A-CONT）。
    公司處遭搜索扣押時查得有凹凸溝紋之安定器，與原告辯
      稱被告公司安定器外觀相同。
    原告對BOSCH公司最後1筆出貨時間為90年11月14日，然原
      告卻早於90年11月即在汽車雜誌上刊登安定器廣告。以上
      均可證原告確有自行製造產品出售之實。
    (2)原告所提BOSCH公司之退貨資料多為原告自行製作或與被
      告無關之私文書：
    原證4、5、7、11、13、15、16均為原告自行製造之私文
      書，被告否認其形式上及實質上真正。
    原證13無日本BOSCH公司名稱，亦未載明受測試品項名稱
      、規格、檢測項目，無從看出此份檢測報告之真正與實際
      製作者為何。
    原證14BOSCH公司於91年5月9日通知mccullochtech公司，
      並非BOSCH公司通知原告因被告所提供之電子安定器有瑕
      疵故將停止向原告訂貨、停止出貨之通知，而是因兩造已
      於90年12月初開始就系爭貨物爭訟，BOSCH公司始通知停
      止出貨，且停止出貨係指對mccullochtech公司所出貨而
      言。又文中所稱HID是否即為被告製造之貨物不得而知，
      且文中並未提及關於瑕疵等問題。
    (3)退步言之，縱測試結果確有不良情形，亦為原告操作失當
      所致：
    原證12電子郵件上載之「保險絲不良」部分，被告公司並
      未提供此種零件。「慢性漏氣」部分，此應係因原告拆解
      燈泡過程中損壞燈泡產生。
    兩造於90年5月7日就測試條件同意交由原告檢測（被證12
      ），後因被告發現原告使用劣質電源供應器，導致IC受創
      ，造成電晶體不平衡，即於90年6月5日傳真通知原告（被
      證13），而後始有原證8：90年10月19日之會議，該會議
      記錄附註處載有：「蘭記借用power supply（20A）1台」
      ，足證被告因一連串事故發生，已對原告及邁科絡公司失
      去信心，始自行提供電源供應器予原告檢測。
    (4)原告與本件相同之主張於另案一審台灣桃園地方法院90年
      訴字第2419號，被告訴請原告給付貨款事件中，已為台灣
      桃園地方法院前開判決所不採，後原告上訴業再經台灣高
      等法院以93年上字第661號判決駁回上訴。
    (5)再由下列卷證益加可證原告無法舉證係爭所謂「遭退貨產
      品」為原告生產：
    查與本件相關之台灣台北地方法刑事庭92年易字第2272號
      刑事背信、洩漏工商祕密罪等刑事案件，在偵查階段即90
      年12月7日前往原告公司及邁科洛公司搜索扣押時，所攝
      得之照片，可清楚看出印有MCCULLOCH（邁科絡公司）名
      稱之HID即為有凹凸狀，與被告製作之產品外觀一樣。
    又原告稱被證6之雜誌節本廣告內頁印有邁科絡公司英文
      名稱MCCULLOCH之HID係為平滑表面，與被告有明顯差異。
      經查，前開高等法院審理時曾傳訊正晴百貨股份有限公司
      經理袁明德（該正晴公司為與原告公司關係極為密切之往
      來廠商），證人袁明德證稱：「第1代（HID）和第2代是
      形狀不一樣。第一階段是從開始賣到11月15日為第1階段
      ，到91年4月30日是第2階段，到91年4月30日之前都是第1
      代。」、「第1代是比較大，而且有凹凸狀」、「蘭記公
      司的是第1代，邁科絡公司的是第2代」，則原告於90 年
      11月發行之超越車訊雜誌刊登廣告，該內頁廣告上之圖片
      即為印有邁科絡公司英文名稱MCCULL OCH之HID即為平滑
      表面，對照證人袁明德與原告自稱之邁科絡公司生產之安
      定器為第2代、外殼為平滑表面等語，若信其為真，則前
      開廣告適證至少於90年11月開始，原告已開始販售邁科絡
      公司製造之產品，甚且極有可能在更早之前，原告即已開
      始自行製造HID販售。
    (6)原證19或係與其自行提出之系爭貨品項目、型號不符，或
      係與其另行提出之原證22所有數據總和迥不相符，顯係臨
      訟刻意編造而來：
    原證十九之所謂出貨予日本之發票上所載之型號、品項既
      然僅有5228-D2S-01（HID-A-CONT），則其前開所謂遭BOS
      CH公司退貨之原證16退貨索賠統計表上，竟然含有其他例
      如：HID-A2-CONT、HID-B-CONT等項目型號不同之安定器
      。則原告提出證物中未出貨之型號卻出現在退貨索賠明細
      中，足證前開證物均係原告臨訟編造而來，不足採信。
    又依據原證19，原告出貨予BOSCH公司之數量為8615sets
      （組），而原告卻自行將每1set乘以2倍，得出17230pcs
      （件）之數量，與事實不符，原告顯有灌水之虞：依照原
      證22-4D明細顯示，原則上1個set就是1個pcs，極少數部
      分才是1個set會有包含1個以上之pcs，而原告卻逕將出貨
      數量為全部均乘以2倍，然實際上原告出貨數量應遠少於
      17230pcs，且依照原證22-4D明細顯示，1個set就是1個pc
      s之原則，原告出貨予BOSCH公司之數量應僅略多於8,615p
      cs方為合理，而BOSCH公司退貨卻有23,750pcs，焉有退貨
      數量大於出貨數量之理？
    (7)綜上所述，原告歷來提出之數據始終有數量不合理、文件
      重複、文件與數量不相符等各種情形出現，且提出之文件
      屢遭被告提出反證駁斥歷歷，原告若確有其所述各種遭退
      貨、賠償等情形，僅須提出支付賠償金額之證明、海關「
      G7 國貨復進口報單」、裝運文件等證明即可，原告卻大
      費周章將電子郵件、請求書等文件送至日本認證，卻對本
      件爭議解決完全沒有幫助。況若真有其事，要提出前述關
      於支付賠償金額之證明、海關「G7國貨復進口報單」、裝
      運文件等證明絕非難事，原告若無法提出，即可證明原告
      所述均為不實，全係竊取被告營業秘密後賴賬之藉口。退
      而言之，即令上訴人果真可以提出前開證明，惟如前述，
      原告既全然仿冒被告之產品，其外觀凹凸狀完全相同（絕
      非其所辯稱伊只有平滑外觀之產品），且原告亦將其使用
      編為「5228—D2S--02」型號。果爾，即令原告提出有關
      該等標有「5228—D2S--02」型號產品之一切所謂檢驗不
      合格報告單、退貨單、賠償文件、信函等證物，甚至前揭
      支付賠償金額之證明、海關「G7國貨復進口報單」、運裝
      文件等證明，亦均難以辨識係為被告抑或原告之產品，更
      難足資作為所謂被告產品不良、原告受有損害等之證明。
    2.原告怠為瑕疵之通知，依民法第356條第2項規定，視為承
      認其所受領之貨物：
      查原告提出之原證25，其中被告之送貨單上多有抽樣測試之
      記載，而內容亦均有記載檢驗結果，例如「合格」、「電
      流不降」、「不亮」、「高壓盒溢膠」等。則原告在收受
      被告貨物後即有進行檢測或全面檢測，且測驗之結果係可
      測試出關於「合格」、「電流不降」、「不亮」、「高壓
      盒溢膠」等各種結果，則原告本件起訴主張被告產品之瑕
      疵如「點燈不亮」等，原告早於測試時即可測驗出來，且
      若測驗出有問題之產品會退回給被告，始會有「進料」與
      「實收」之差異，絕非如原告所稱係依通常檢查無法發現
      之瑕疵，即有瑕疵之貨物當初交貨時原告就不會受領，斷
      不可能有已出售至日本，才發現瑕疵之情。
（二）民法第227條不完全給付損害賠償責任部分：
    1.被告已依債之本旨提出給付，且原告無法舉證所謂遭退貨
      之產品為被告所生產：
      依前述，被告交貨初時，原告已抽檢或全檢係爭安定器，
      不合格者原告則不受領，經原告受領者均為經其驗收合格
      之物，則原告嗣後指摘之各種瑕疵均為初檢驗即可發現，
      若BOSCH公司卻有退貨情事，肇因之瑕疵亦應係與被告無
      關。原告無法舉證係爭所謂遭退貨之產品為被告所生產，
      自難令被告負債務不履行（不完全給付）損害賠償責任。
    2.被告已依約交付無瑕疵貨物並經原告簽收，無可歸責於被
      告之事由：
    (1)退萬步言之，原告所述之各項瑕疵在被告交付貨物時並不
      存在，而被告有發現原告使用劣質電源供應器，導致IC受
      創，造成電晶體不平衡，若在被告交貨之後有產生原告所
      稱各種瑕疵，可能係因原告操作不當與使用不良所致。
    (2)按「是依被告提出之退貨單、收費通知單、進口運費收據
      、出口報單、照片等物，亦無從認定系爭退回之安定器有
      何可歸責於被告事由之瑕疵，原告復未提出系爭退回之安
      定器有可歸責於被告之瑕疵存在之證明，則原告抗辯系爭
      退之安定器均有瑕疵，且因可歸責於被告之事由所致云云
      ，同屬無據，並不可採」台灣桃園地方法院90年訴字2419
      號民事判決參照。
（三）原告於本案主張被告應負損害賠償責任之原因事實，於另
      案台灣桃園地方法院90年訴字第2419號判決，已就相同原
      因事實為抵銷之主張：
    1.原告於該案準備程序時即主張，被告所交付之安定器，因
      有瑕疵，至原告遭客戶退貨，日本客戶目前已退3,950個
      （被證26，後改為3,902個）且因客戶陸續退貨，其已受
      有運費損失34,102元及利潤損失5,017,355.16元，而主張
      上開金額與被告向原告請求之金額相互抵銷（被證27）。
    2.經查，原告所稱之日本客戶，依其所提供之退貨證明（
      被證26）與出口報單（被證27）所示，為BOSCH公司，且
      其退貨證明之日期為91年6月24日，與其於本案中所主張
      原告提供之安定器遭BOSCH公司陸續退貨之期間相符。
    3.綜上所述，本案原告主張其所售安定器遭BOSCH公司陸續
      退貨而造成之利潤及運費等損失，於另案中已就同一事實
      為抵銷之主張，雖本案請求被告給付之金額與另案主張抵
      銷之金額不同，但此僅為損害賠償範圍之問題，基礎之原
      因事實仍為相同，原告於本案以相同之原因事實再行起訴
      ，恐造成法院審理重複，易生裁判矛盾之虞。依民事訴訟
      法第400條第2項規定之意旨，原告於另案所主張之抵銷抗
      辯，於該案判決確定後，於原告所主張抵銷之金額範圍內
      ，已生既判力，原告再行起訴，應予裁定駁回。為此聲請
      駁回原告之訴，並願供擔保宣告免為假執行。
三、按訴狀送達後，原告不得將原訴變更或追加，但擴張或減縮
    應受判決事項之聲明者，不在此限，民事訴訟法第255條第1
    項第3款定有明文。查本件原告起訴時主張因被告交付瑕疵
    之HID之產品，致遭買受該產品之公司即日本BOSCH公司退貨
    13,470個，BOSCH公司並要求原告賠償該公司貨款損失、運
    費及銷毀等費用美金2,518,930.62元，約合計83,124,710元
    ，原告僅先就其中BOSCH公司退貨部分進行求償，即BOSCH公
    司索賠統計表中第1項至第7項之部分，合計約美金306,219.
    55元，相當於10,105,245元，請求被告應予賠償，該起訴狀
    繕本已於93年8月18日送達予被告，嗣原告於訴狀送達後95
    年7月21日就上開索賠統計表中第9項及第10項之退貨部分併
    為請求，並擴張請求賠償金額為14,019,806元，核其所為，
    應屬訴之聲明之擴張，揆諸上開法條所示，自應准許。
四、本件原告於被告在台灣桃園地方法院所提起之90年度訴字第
    2419號給付貨款案件中（上訴審案號為台灣高等法院93年上
    字第661號）曾為抵銷之抗辯，依本件原告當時提出之爭點
    整理狀所載，本件原告以本件被告交付之系爭貨品有瑕疵，
    致遭客戶退貨3,950個（嗣後有更正為3,902個），依據民法
    第354條第1項前段、第359條之規定，解除兩造之買賣契約
    ，並請求本件被告應返還以單價1,392元計算之價金5,431,5
    84元（計算式:1392 元X3902個=0000000元），及依民法第
    260條之規定，請求致遭客戶退貨，經客戶要求支付之退貨
    運費34,102元及退貨所失利潤之損失5,017,355.16元之損害
    賠償。是本件原告於該案中主張抵銷之法律關，係依解除契
    約後回復原狀之義務，及解除契約外另有損害發生，請求被
    告返還價金及損害賠償；而本案原告據以起訴之法律關係，
    係民法第360條請求不履行之損害賠償及民法第227條不完全
    給付之損害賠償，核與前揭該案中主張抵銷之法律關係並不
    相同。按訴訟法上所謂一事不再理之原則，乃指同一事件已
    有確定之終局判決者而言，其所謂同一事件，必同一當事人
    就同一法律關係而為同一之請求，若此三者有一不同，即不
    得謂為同一事件，自不受確定判決之拘束（最高法院19年上
    字第278號著有判例足參），本件原告於另案訴訟中所為之
    抵銷請求，就其成立與否業經終局判決確定，依民事訴訟法
    第400條第2項之規定，於主張抵銷之額為限，有既判力，惟
    本件原告所主張之法律關係，與另案抵銷請求之法律關係，
    並不相同，已如前述，自非同一事件，並非另案確定判決既
    判力所及，自無重覆起訴之情形，先予敘明。
五、兩造不爭執事項：
  1.原告於90年2月5日向被告訂購20,000個系爭安定器，並於90
    年10月以信用狀方式向被告訂購6,000個系爭安定器，被告
    陸續交貨21,246個，扣除不良數量後，實際交貨為20,5 99
    個。
  2.被告另訴原告給付貨款之案件，業經台灣桃園地方法院90年
    度訴字第2419號、台灣高等法院93年度上字第661號及最高
    法院95年度台上字第833號判決確定。
六、本院得心證之理由：
（一）被告所交付之貨品，原告無法證明有瑕疵：
    1.按確定判決之既判力，固以訴訟標的經表現於主文判斷事
      項為限，判決理由並無既判力，但法院於判決理由中，就
      訴訟標的以外，當事人主張之重要爭點，本於當事人辯論
      之結果已為判斷時，對此重要爭點所為之判斷，除有顯然
      違背法令，或當事人已提出新訴訟資料，足以推翻原判斷
      之情形外，應解為在同一當事人就該已經法院判斷之重要
      爭點，不得作相反之主張或判斷，始符民事訴訟上誠信原
      則，最高法院92年度台上字第315號著有裁判足參。
    2.本件原告主張系爭HID商品有瑕疵，無非係以日本BOSCH公
      司所出具之測試報告、通知信函為據，並陳稱兩造於90年
      10 月19日開會決議委由訴外人邁科絡公司對被告於90年
      10月12日所交付之安定器（1413PCS）進行全檢，經檢查
      後，總計有155個不良品等語，顯見被告所出貨之系爭安
      定器商品確有瑕疵云云，惟查：
    (1)按私文書經本人或其代理人簽名、蓋章或按指印或有法院
      或公證人之認證者，推定為真正。民事訴訟法第358條第1
      項定有明文。又「被上訴人提出之檢驗報告雖屬私文書既
      經香港九龍商會簽證，證明其為真正，自生私文書之形式
      上證據力」「文書之證據力，有形式上證據力與實質上證
      據力之分。前者係指真正之文書即文書係由名義人作成而
      言；後者則為文書所記載之內容，有證明應證事實之價值
      ，足供法院作為判斷之依據而言。必有形式上證據力之文
      書，始有證據價值可言。文書之實質上證據力，固由法院
      根據經驗法則，依自由心證判斷之。但形式上證據力，則
      因其為私文書或公文書而分別依民事訴訟法第357條、第
      358條或第355條規定決之。」最高法院83年度台聲字第
      353號著有裁判意旨足參。是本件原告提出日本BOSCH公司
      出具之測試報告、通知信函，雖經認證，僅得證明該等資
      料確為日本BOSCH公司所出具，即資料形式上真正無疑，
      但對於該等資料記載內容是否真實，於被告否認時，仍應
      負舉證之責。
    (2)本件原告主張伊向被告訂購之系爭HID安定器貨品經組裝
      後，即是出售予日本BOSCH公司，是日本BOSCH公司與原告
      間，為直接買賣關係之相對人，按一般常情而言，若日本
      BOSC H公司欲向原告主張貨品有瑕疵時，理應經客觀之鑑
      定單位鑑定以明，豈有買受人即日本BOSCH公司自行測試
      並出具測試報告，身為出賣人之原告即無異議接受之可能
      ；又日本BOSCH公司於測試時，系爭貨品並不在國內，原
      告根法無法立即檢視日本BOSCH公司之測試是否可信，且
      原告亦未派人至日本參與測試，對於測試之過程及結論亦
      無法表示意見，原告竟以日本BOSCH公司自行出具之測試
      報告及瑕疵通知之信函，即承認系貨品具有瑕疵，實與經
      驗法則相違，是原告據此主張系爭貨品具有瑕疵，顯無足
      取。
    (3)至於被告另案訴請本件原告給付貨款事件（即台灣桃園地
      方法院90年度訴字第2419號、台灣高等法院93年度上字第
      661號、最高法院95年度台上字第833號）時，原告曾於該
      案中抗辯被告所交付2,610個安定器有1,602個安定器有瑕
      疵，並以進料驗收單及邁科絡公司出具之驗收報告為據，
      業經該法院以1.兩造未合意系爭安定器由邁科絡公司負責
      檢測，是邁科絡公司檢測之結果，並不拘束被告。2.邁科
      絡公司品保副理乙○○及品檢員陳瑞芳，亦為原告公司之
      員工，其證言難期無偏頗之虞，是其有利於原告公司之證
      述，洵無足採。3.原告出具之進料驗收單及驗收報告雖有
      記載不良品之退貨紀錄，但未有相等數量之退貨或簽收單
      據，不足證明確有通知被告系爭貨品有瑕疵或退貨之事實
      存在，並據此認定原告抗辯系爭安定器有1,602個具有瑕
      疵之事實，並非真實，該案業已判決確定。而此為該案中
      原告主張之重要爭點，揆諸前揭最高法院裁判意旨所示，
      基於民事訴訟上誠信原則，應解為在同一當事人間不得作
      相反之主張或判斷，是原告於本案中再次提出邁科絡公司
      所出具之檢測報告及驗收報告，自應受前案訴訟判斷之拘
      束，不足以證明被告所交付之系爭安定器貨品有瑕疵之事
      實。除此以外，原告復未提出其他證據足資證明被告所交
      付之安定器貨品有何瑕疵存在，是原告主張被告交付之貨
      品有瑕疵，並應負瑕疵擔保責任，即屬無據，為無理由。
（二）原告無法證明遭日本BOSCH公司退貨之安定器，為被告交
      付予原告公司之貨品：
    1.查被告販貨予原告之HID安定器型號，業據原告編定為D2S
      BAL LAST（15228-D2S-02），但原告出售予日本BOSCH公
      司之出貨發票上所載HID安定器型號為HID-A-CONT（15228
      -D2 S- 01），此有原告提出之「蘭記進貨統計表」（即
      原證5）及「BOSCHKK-出貨統計表」暨所附之發票（即原
      證19）記載明確，一般而言，同一家公司對於同一種貨品
      ，應不會編列2個不同之型號，此不僅於貨品種類之標明
      及貨品流向之控管上，均會造成不必要之困擾，由此觀之
      ，原告出售予日本BOSCH之安定器貨品，是否確為被告所
      交付之安定器貨品，即非無疑。
    2.又原告主張被告生產之安定器為第一代產品，其外殼上有
      明顯之數條溝紋，而邁科絡公司生產之安定器為第二代，
      其外殼為平滑表面，原告於90年11月15日前原告僅販售被
      告生產之安定器云云，惟依被告提出90年12月7日原告公
      司遭刑事搜索扣押時所攝得產品照片所示，遭扣押之產品
      貼有邁科絡公司之標誌，其外殼有明顯之數條溝紋，與被
      告所生產之產品外觀相同；再依被告提出原告於90年11
      月發行之超越車訊雜誌刊登廣告上之圖片，印有邁科絡公
      司英文名稱McCULLOC H之HID安定器，足證，邁科絡公司
      於90年11月前即已製造生產與被告製造生產相同之HID安
      定器產品，始可能於90年11月間開始販售，於此情形下，
      邁科絡公司既已有自行生產之能力，豈有可能於90年12
      月7日尚於被告製造生產之產品上，貼上自己公司之標誌
      而為販售，是原告辯稱該搜索扣押之產品為被告所製造生
      產之產品，只是貼上邁科絡公司之標誌販售，應非真實，
      不足採信；從而，被告指摘邁科絡公司有製造與被告公司
      所製造生產相同之HID安定器產品，應堪採信。
    3.再依上開超越車訊雜誌刊登廣告上之圖片及搜索扣押照片
      所示，原告公司至少自90年11月開始，已有販售邁科絡公
      司製造之HID安定器產品，且邁科絡公司亦有製造生產與
      被告製生產相同之系爭安定器產品，是原告除販賣被告之
      產品外，同時亦販售邁科絡公司生產之相同產品甚明。因
      原告同時販售之安定器有來自2家公司所生產製造，則豈
      能單憑日本BOSCH公司通知退貨之事實，即逕指稱退貨之
      產品即為被告公司所生產販售之產品，更何況原告出貨予
      日本BOSCH公司安定器之型號，亦與被告出貨予原告之貨
      品型號並不相同，是原告所述，洵非可採。
    4.又查，原告自陳被告自90年5月19日起陸續交貨，迄至年
      11 月間，被告總計出貨21,246個安定器，扣除不良品退
      貨，實收20,599個，原告於買受被告之安定器後，即進行
      組裝並販售予日本BOSCH公司，自90年6月22日起至同年11
      月14日止，共出貨17,230個HID，若被告交付原告之安定
      器確有瑕疵，日本BOSCH公司早就應該向原告公司反應，
      惟日本BOSCH竟遲至91年5月至12月間始大量退貨（參原證
      15索賠統計表），是被告交付予原告安定器之日期，與日
      本BOSCH公司大量退貨之日期，兩者相距有半年至1年之久
      ，則日本BOSCH公司退貨之安定器，是否為被告所交付之
      安定器，亦屬有疑。
    5.至於日本BOSCH公司曾於90年11月26日發函予被告表示：
      「在此刻只有蘭記公司的安定器是唯一准予發表的產品，
      其他供貨者或工廠的產品都必須獲得BOSCH特別的檢查和
      測試。整個狀況會在12月3日與正峰公司清楚討論，但我
      們的政策是明顯的堅持在蘭記公司的產品．．．」內容，
      僅得證明日本BOSCH公司肯定被告公司生產之產品，並不
      足以證明原告出售予日本BOSCH公司之產品，均為被告所
      製造販售，是原告以該函文為據，主張日本BOSCH公司退
      貨之產品均為被告所販售予原告，洵非可採。
    6.再者，原告主張遭日本BOSCH公司退貨之事實，無非係日
      本BOSCH公司通知退貨之通知書信及其自行制作之「BOSCH
      KK-退貨索賠統計表」為據，雖原告提出日本BOSCH公司通
      知貨品瑕疵退貨之書信業經認證，然此僅得證明該等書信
      確為日本BOSCH公司所出具，已如前述，因該等書信內容
      之實質真正，業經被告否認，則是否確有退貨之事實，依
      舉證責任分配而言，自應由原告應負舉證之責，惟原告並
      未提出任何系爭貨品遭日本BOSCH公司退貨之裝運文件或
      海關進口報單等資料為證，其空言指稱有遭日本BOSCH公
      司退貨達5,804個，應不足採。因原告並未能證明確有遭
      日本BOSCH公司退貨之事實，則其指稱倉庫中之安定器即
      為日本BOSCH公司退貨之產品，即屬無據。又原告未能證
      明確有退貨之事實，縱使原告倉庫中存放之產品係為被告
      所販售之產品，亦不足以認定該產品即為遭日本BOSCH公
      司退貨之產品，故原告聲請本院鑑定其倉庫中之安定器與
      被告在刑事庭所提出之樣品係屬同一，即無必要。
（三）原告無法證明確有因貨品瑕疵而賠付日本BOSCH公司之損
      失存在：
      原告主張因系爭產品有瑕疵而賠償日本BOSCH公司貨款損
      失、運費及銷毀之費用，無非係以日本BOSCH公司出具之
      通知書信及其自行制作之退貨索賠明細表為據，然日本
      BOSCH公司之書函經認證後，僅得證明該等書函確為日本
      BOSCH公司所出具，已如前述，因該等書信內容之實質真
      正，業經被告否認，則是否確有賠償費用之事實，自應由
      原告負舉證之責。原告雖陳稱日本BOSCH公司索賠之金額
      是依「扣應收帳款」方式支付，然是否有確有扣除之事實
      ，原告應具體提出資料以證其實，其空言指稱，顯無足採
      。再者，日本BOSCH公司要求原告賠付之金額總計為美金
      424,842.6元，相當於14,019,805.8元，金額並非小數目
      ，原告竟未加爭執，於日本BOSCH公司以書信索賠後，原
      告即照價支付，基於買賣雙方為利害關係對立之相對人而
      言，原告此舉，顯然有違常情，是原告主張因被告販售予
      原告之貨品有瑕疵，致遭日本BOSCH公司索賠，並已賠付
      完畢，應無足採。
七、綜上所述，本件原告並無法證明被告所販售交付之貨品有瑕
    疵，而原告指稱遭退貨之事實是否真實，尚有疑義，縱使確
    遭退貨，亦無法證明該貨品即為被告所製造販售之產品；又
    原告亦無法證明確有因貨品瑕疵而遭索賠，並賠付款項受有
    損害之事實，是原告爰依民法第360條物之瑕疵擔保責任及
    民法第227條不完全給付之規定，訴請被告應損害賠償如聲
    明所示即應給付原告14,019,806元及自起訴狀繕本送達之日
    起至清償日止，按年息5%計算之利息，即屬無據，為無理由
    ，應予駁回。原告既受敗訴判決，其假執行之聲請即失所依
    據，應併予駁回。
八、兩造其餘之攻擊或防禦方法及未經援用之證據，經本院斟酌
    後，認為均不足以影響本判決之結果，自無逐一詳予論駁之
    必要，併此敘明。
九、結論：本件原告之訴為無理由，依民事訴訟法第78條，判決
    如主文。
中    華    民    國    95    年    9     月    29    日
                    民事第五庭法      官  陶亞琴
以上正本係照原本作成
如對本判決上訴，須於判決送達後20日內向本院提出上訴狀
中    華    民    國    95    年    10    月    5     日
                              法院書記官  吳芳玉


司法院資訊處製作；財團法人民間司法改革基金會備份。
